臺灣高等法院交通事件裁定　　　　　　 94年度交抗字第445號
抗　告　人　甲○
即受處分人
上列抗告人因違反道路交通管理處罰條例案件，不服臺灣基隆地
方法院，中華民國94年5月16日所為裁定（94年度交聲字第49號
），提起抗告，本院裁定如下：
    主  文
抗告駁回。
    理  由
一、抗告意旨略以：道路邊線係屬法定，原審舉道路交通處罰條
    例第3條第1項第1款，以道路係供公眾通行的地方，復指有
    障礙物堆積之路面，因第82條有規定需予以取締，故仍屬道
    路，不因障礙物存在而改變，原審所言甚是，道路永遠是道
    路，惟道路的確分成可供通行及暫時無法通行二種，否則為
    何設有第82條規定障礙物應予以取締，以恢復障礙道路為可
    通行，原審顯未就障礙道路於取締前，究竟可否「供通行停
    車」之爭點予以斟酌，也忽略抗告人所指，依法公眾究竟應
    否衝撞障礙物，以拼命通行或停車於該原審所謂可通行之道
    路，此點關係到，機慢車因路旁障礙物而駛入快車道時，是
    否合法之問題。另外，原審既指道路邊線係屬法定，不因障
    礙物而變動，則併排停車時，第二車當已未緊靠原道路右側
    ，自有第56條第1項第6款得為裁罰，原審並未答覆說明為何
    交通處罰條例須另外特別規定停車時不得併排停車，由於通
    行一詞指車輛運轉，包括駛入停車（否則道路怎會包括廣場
    與騎樓），上述各爭點自與本有關停車之抗告案息息相關，
    且有利抗告人，原審未予以斟酌，也未備理由說明，自有未
    當，爰於時效內，依法提出抗告。原審裁定指該停車已影
　　響其他用路人之道路通行，卻又顯然認為該停車沒有妨礙他
  　車通行，因而未明示同意以同法第56條第1項第5款裁罰，即
    ：「在顯有妨礙他車通行處所停車者」，原裁定顯已自相矛
    盾，自有未當，應提出抗告，請令監理站撤銷其原引用法條
    錯誤之裁決，改依原審地方法院之認定，裁罰該停車顯已妨
    礙他車之通行。原審裁定堅持裁定異議人有違反交通處罰條
    例第56條第1項第6款，即未緊靠原道路右側，然而該事故，
    監理站卻係以931229日北監基000000000000對抗告人舉發
    ，其距行為終了之日即921228，已有一年多，依同法第90條
    ，監理站之該舉發，自屬無效，應予以廢棄等語。
二、按「汽車駕駛人停車時，有下列情形之一者，處新台幣六百
    元以上一千二百元以下罰鍰。六、不依順行方向，或不緊靠
    道路右側」，道路交通管理處罰條例第56條第1項第6款定有
    明文。又按「停車時應依車輛順行方向緊靠道路右側，但單
    行道應緊靠路邊停車。其右側前後輪胎外側距離緣石或路面
    邊緣不得逾四十公分」，道路交通安全規則第112條第2項復
    有明定。
三、經查：
(一)、本件抗告人即即受處分人甲○（下稱抗告人）駕駛車牌號碼
    2M-2139號自用小客車，於民國（下同）92年12月28日18 時
    5分許，在基隆市○○路102號前，因未緊靠道路右側停車之
    違規行為，經警製單逕行舉發，交通部公路總局臺北監理所
　　基隆監理站於94年1月19日以基監字第裁42-R00000000號裁
  　決書，依道路交通管理處罰條例第56條第1項第6款規定處罰
    鍰新台幣900元。
(二)、抗告人異議意旨略以：「異議人停放車輛處右側插有商家之
    旗幟據悉已存在三年，警察機關從未依法取締該路霸，顯見
    該等旗幟係由警察為交通安全所故意支持設置，而該障礙外
    緣才是警察所設立之新路邊線，異議人自應依道路交通管理
    處罰條例第4條及第6條之規定，遵守該警察之指揮，將車依
    法緊靠道路右側新邊線停車，否則該等旗幟豈不就是一惡意
    陷阱，且警察怠忽職守，惡意私設陷阱，造成繳有行車執照
    稅者無法停車，依國家賠償法第2條規定，本件罰單應由公
　　務員支付；又查道路者係指專供行車之空間，有雜物無法行
  　車之區○○○道路，是以無雜物時應靠邊線，有雜物時應靠
    雜物停車，而所謂未緊靠道路右側停車，係專指停車時右側
    留有空間，本件異議人停車已緊靠行車道路右邊，又係停車
    於荒郊野外之深溪路，且不妨礙他車通行處，自不屬違規，
    原處分機關指異議人違反道路交通處罰條例第56條第1項第6
    款規定，顯然引用法條錯誤，爰依法提起異議，請求撤銷該
    處分」云云。
(三)、原審裁定以：「本件異議人於92年12月28日18時5分許，將
    其所駕駛之2M-2139號自小客車，停放在基隆市○○路102號
    前外側車道上之事實，有舉發照片正本在卷可稽，且依舉發
    照片所示，異議人停放車輛之位置與深溪路道路右側顯有一
    段距離，故異議人未緊靠道路右側停車之違規事實甚明。異
    議人雖辯稱因路邊商家設置路霸，警方疏未取締，該路霸形
  　成之障礙外緣才係新路邊線，其已緊靠該新路邊線右側停車
    云云。惟何謂道路邊線，係屬法定，不容異議人任意曲解，
    且異議人本即有遵守緊靠道路右側停放車輛之法定義務，倘
    若異議人原本所欲停車之位置，已無從緊靠道路右側停車，
    其即不得貿然在該處停車，而應另覓其他符合規定之停車處
    所停車，蓋私權利之行使不能與公眾道路通行權相衝突，而
    本件異議人停放之上開自小客車車身全部既已佔據道路外側
    車道大半，已影響其他用路人之公共利益，其此種權利之行
    使自非妥當。至商家放置招牌路霸佔據道路右側違規之取締
    應由職責機關另行處理，縱職責機關未予處理，亦屬職責機
    關怠於行使其職務之問題，不得以此作為其不依規定緊靠道
    路右側停車之阻卻違法事由。異議人雖又辯稱道路者係指專
　　供行車之空間，有雜物無法行車之區○○○道路，是以無雜
  　物時應靠邊線，有雜物時應靠雜物，故所謂未緊靠道路右側
    停車，係專指停車時右側留有空間，本件異議人停車已緊靠
    行車道路右邊，自不違規云云。然所謂道路，係指公路、街
    道、巷衖、廣場、騎樓、走廊或其他供公眾通行之地方，乃
    道路交通管理處罰條例第3條第1款所明定，不因其上存有障
    礙物而有所改變，且正因在道路上存放障礙物，將妨礙公眾
    通行之權利，故道路交通管理處罰條例第82條乃針對在道路
    上堆積、放置或拋擲足以妨礙交通之物、在道路設置石碑、
    廣告牌等各種道路障礙行為予以處罰，故有堆放雜物之道路
    ，仍屬道路，只不過該路障行為應遭取締而已，異議人辯稱
    有雜物無法行車之區○○○道路云云，自不足採。綜上，本
　　件異議人未緊靠道路右側停車之違規事實，已臻明確，原處
  　分機關援引上開規定裁處異議人罰鍰900元，依法並無不合
    ，本件異議無理由，應予駁回」。
(四)、查抗告人之停車地點路段為雙向各二車道，抗告人之停車位
    置即在外側車道內之車道線邊緣，此有舉發相片在卷可查，
    雖抗告人停車位置之右側路旁商家放置有廣告牌等道路障礙
    物，致抗告人無法依道路交通安全規則第112條第2項：「停
    車時應依車輛順行方向緊靠道路右側，但單行道應緊靠路邊
    停車。其右側前後輪胎外側距離緣石或路面邊緣不得逾四十
    公分」之規定，緊靠道路右側停車，然該商家放置招牌佔據
    道路右側違規之狀態，係該商家應受違規舉發之問題，至於
    警察舉發次數與時間等，均非抗告人得以在該處違規停車之
    免責事由，亦即抗告人以商家之違規主張其違規可免責等詞
    ，並無法律依據。況依卷附舉發相片所示，抗告人停車之右
    側，固有商家之障礙物，但抗告人停車之右前方，卻無任何
    路旁障礙物，而得依法緊靠路邊停車，是抗告人所陳尚非可
    取。至於本件原舉發通知單應到案之時間為93年2月2日，係
    因舉發當時，駕駛人不在車上（舉發相片），經舉發車主孫
    碧容君後，由孫碧容君函覆駕駛人為抗告人，是舉發距行為
    終了之日即92年12月28日，並未逾三月，有裁決書在卷可查
    ，則抗告人稱已逾一年多，尚非可取，另抗告人稱本件應以
    同法第56條第1項第5款：「在顯有妨礙他車通行處所停車者
    」裁罰或併排停車，因抗告人之違規為未緊靠路邊停車，是
    抗告人所陳並非可採，至於抗告人其餘辯解如是否衝撞障礙
    物，機慢車因路旁障礙物而駛入快車道，商家旗幟警察從未
    取締，該等旗幟係由警察為交通安全所故意支持設置等詞，
    與基隆市警察局第二分局函覆已舉發違規商家之事證不符外
    （卷附該分局93年2月3日基警分二交字第0930015727號函與
    舉發違規通知單影本），且與本件處分無關連性，併此敘明
    。
(五)、綜上，足證抗告人有上揭交通違規之事實甚明，從而，原審
    以原處分機關爰引道路交通管理處罰條例第56條第l項第6款
    規定，處罰鍰新臺幣900元，核無不當，認為本件聲明異議
    為無理由，應予駁回，經核原審裁定認事用法並無不合，抗
    告人仍執前詞提起抗告，為無理由，應予以駁回。
四、據上論結，應依道路交通案件處理辦法第26條，刑事訴訟法
    第412條，裁定如主文。
中　　華　　民　　國　　94　　年　　6　　月　　24　　日
　　　　　　      交通法庭審判長法　官　吳啟民
　　　　　　　　　　　　　　　  法　官  林瑞斌
　　　　　　　　　　　　　　　  法　官  施俊堯
以上正本證明與原本無異。
不得再抗告。
                                書記官  陳彥蕖
中　　華　　民　　國　　94　　年　　6　　月　　24 　日
